【裁判字號】    95,訴,1783
【裁判日期】    951229
【裁判案由】    毒品危害防制條例
【裁判全文】
臺灣臺中地方法院刑事判決              95年度訴字第1783號
公  訴  人  臺灣臺中地方法院檢察署檢察官
被      告  甲○○
指定辯護人  本院公設辯護人  丙○○
上列被告因違反毒品危害防制條例案件，經檢察官提起公訴（94
年度偵字第17778號、94年度毒偵字第5979號），本院判決如下
：
    主    文
甲○○無罪。
    理    由
一、本件公訴意旨略以：被告甲○○於民國94年10月31日20時許
    ，在台中市○區○○街與五權路180巷口，基於販賣第一級
    毒品海洛因之犯意，擬將所持有之第一級毒品海洛因，以每
    包1000元之價格販賣與不特定之購買者，嗣因甲○○因持有
    第一級毒品海洛因等物經警查獲後，乙○○於同日以公共電
    話撥入甲○○所持用之0000000000號手機，警方接聽上開電
    話而循線誘捕乙○○而販賣未遂，並於甲○○身上扣押第一
    級毒品海洛因12包、門號0000000000號之行動電話、販賣第
    一級毒品海洛因所得之現金新臺幣6萬8000元等物，因認被
    告甲○○涉犯毒品危害防制條例第4條第1、6項之販賣第一
    級毒品未遂罪等語。
二、按被告未經審判證明有罪確定前，推定其為無罪；而犯罪事
    實應依證據認定之，無證據不得認定犯罪事實，刑事訴訟法
    第154條定有明文。所謂證據，係指足以認定被告確有犯罪
    行為之積極證據而言，該項證據自須適合於被告犯罪事實之
    認定，始得採為斷罪資料。苟積極證據不足為不利於被告事
    實之認定時，即應為有利被告之認定，更不必有何有利之證
    據（參見最高法院29年上字第3105號、30年上字第816號判
    例），又事實之認定，應憑證據，如未能發現相當證據，或
    證據不足以證明，自不能以推測或擬制之方法，以為裁判基
    礎（參照最高法院40年臺上字第86號判例），且為刑事訴訟
    上證明之資料，無論其為直接證據或間接證據，均須達於通
    常一般之人均不致於有所懷疑，而得確信其為真實之程度，
    始得據為有罪之認定，若其關於被告是否犯罪之證明未能達
    此程度，而有合理性懷疑之存在，致使無從形成有罪之確信
    ，根據「罪證有疑，利於被告」之證據法則，即不得遽為不
    利於被告之認定（最高法院76年台上字第4986號判例意旨參
    照）。
三、訊據被告甲○○對於被訴之犯罪事實，否認涉有何公訴人指
    述之涉犯毒品危害防制條例第4條第1、6項之販賣第一級毒
    品未遂罪嫌，並稱：為警查獲當日警方自其身上取出之第一
    級毒品海洛因9包及門號0000000000號行動電話均非伊所有
    ，是一名綽號「阿宇」之男子所有，當日伊係要將上揭物品
    交還給綽號「阿宇」之男子，才在臺中市○區○○街與五權
    路180巷口遭警臨檢查獲，而伊不認識乙○○，不知為何遭
    乙○○指述有販賣海洛因之犯行等語。公訴人雖據證人乙○
    ○於警詢之證述，證人即查獲之員警周忠林於偵查中之具結
    證述，及扣押之第一級毒品海洛因12包等物，因認被告所涉
    違反毒品危害防制條例第4條第1、6項之販賣第一級毒品未
    遂罪嫌明確等語。經查：
    (一)本件雖據證人乙○○於警詢中指述案發當日撥打00000000
      00行動電話係要聯絡綽號阿華之男子購買一仟元毒品海洛
      因，惟其於偵查中即改稱：伊係欠朋友「阿宇」1000元，
      「阿宇」打電話告訴伊人不在台中，要伊打0000000000行
      動電話，拿錢給被告轉交，而伊在警詢所稱不實在，因當
      時伊有被警察要求，是警察要伊這樣講等語；並於本院審
      訊中到庭證述：伊不認識被告，於94年10月31日為警查獲
      伊也沒有見過被告，伊當日打0000000000行動電話是要還
      「阿雨」錢，因伊欠「阿雨」1000元，「阿雨」留這支電
      話要伊跟阿華連絡，先幫他收錢，在警局伊所以指述要向
      被告購買毒品是因遭警員要求，要伊配合，伊才為不實陳
      述，實則伊從未向被告買過或拿過海洛因等語，是依證人
      乙○○之證述內容，其與被告於事發前確不相識，亦未曾
      謀面，案發當日撥打0000000000電話亦非係要購買毒品施
      用，與被告所稱相符，則證人乙○○於警詢之指述即可信
      為虛偽捏造而非可採，尚不得依其於警詢之瑕疵證述即認
      被告涉有本案罪行。
    (二)至證人即查獲之員警周忠林固於偵查中具結證述：伊發現
      被告行跡可疑盤查被告發現其持有毒品後，適被告所攜行
      動電話響起，伊接聽後，是乙○○打電話進來要向被告購
      買毒品，伊即與乙○○相約於篤行路某超商將其查獲等情
      ，惟其證詞與證人乙○○於偵訊及本院審訊中所述相異，
      且證人乙○○於本院審訊中已明確指述係遭周忠林警員刑
      求，是證人周忠林所述乙○○撥打電話之通話內容是否確
      為欲購買毒品之對話，已屬有疑，況縱認證人乙○○於警
      詢所述為真，依其於警詢所述當日係第一次向被告購買海
      洛因，因朋友綽號「阿羽仔」向伊提供該支0000000000電
      話云云，顯見其前均未向被告購買過毒品施用，僅係他人
      提供該支電話予乙○○稱可聯絡購買毒品，則提供電話予
      乙○○之人並未指述被告有販售海洛因之事實，復其所稱
      聯絡購買毒品之對象是否確為被告本人實有可疑，本案亦
      係警方接聽電話佯稱與乙○○聯繫購買毒品事宜，尚難認
      被告有販賣毒品之意，故除證人乙○○於警詢指述撥打電
      話係要購買毒品之說詞外，並無他人之證詞可證明被告確
      有販賣第一級毒品海洛因之犯罪事實，此與警方採用誘捕
      偵查方式查獲購毒者而由渠等供出購買毒品之對象，並由
      警方或遭查獲之購毒者出面向嫌疑人佯稱欲購買毒品因而
      遭查獲者迥然相異，是不得僅依被告持有之行動電話適有
      他人撥入欲購買毒品而乏其他積極證據佐證被告確有販賣
      毒品之事實，即認被告涉有本案重罪。
    綜上所述，本件除同案被告乙○○於警詢之瑕疵之指述外，
    復查無其他積極證據足資證明被告有公訴人所指之犯行，揆
    諸前揭法律規定及判例意旨，應諭知被告為無罪判決。
三、又被告於94年10月31日20時許為警查獲後扣案之第一級毒品
    海洛因12包，其涉及施用或持有毒品部分，業經檢察官以95
    年度毒偵字第5835號移送台灣高等法院中分院以95年上訴字
    第2824號併案審理中，有該移送併辦意旨書1份附卷可佐，
    附此敘明。
據上論斷，應依刑事訴訟法第301條第1項，判決如主文。
本案經檢察官郭明嵐到庭執行職務。
中    華    民    國    95    年    12    月    29    日
                  刑事第七庭   審判長法  官  許金樹
                                     法  官  高文崇
                                     法  官  郭德進
上正本證明與原本無異。
如不服本判決，應於送達後十日內向本院提出上訴狀（須附繕本
），上訴於台灣高等法院台中分院。
中    華    民    國    96    年    1     月    3     日
                                     書記官  陳惠玲
                                                       B


司法院資訊處製作；財團法人民間司法改革基金會備份。
